最高法院刑事判決　　　　　　　九十六年度台非字第一五六號
上　訴　人　最高法院檢察署檢察總長
被　　　告　甲○○
上列上訴人因被告違反毒品危害防制條例案件，對於台灣苗栗地
方法院中華民國九十五年五月二十五日依簡式審判程序所為之第
一審刑事確定判決（九十五年度訴字第二○四號，起訴案號：台
灣苗栗地方法院檢察署九十五年度毒偵字第三四五號），認為部
分違背法令，提起非常上訴，本院判決如下：
    主  文
原判決關於違背法令部分撤銷。
　　理　由
非常上訴理由稱：「按判決不適用法則或適用不當者，為違背法
令，刑事訴訟法第三百七十八條定有明文。而刑法第四十條前段
規定：『沒收於裁判時併宣告之』，按沒收為從刑之一種，與主
刑有從屬關係，依主從不可分原則，應於裁判時附隨於主刑而宣
告，而查獲之第一、二級毒品，不問屬於犯人與否，均沒收銷燬
之，毒品危害防制條例第十八條第一項前段定有明文。經查：原
判決認定被告甲○○基於施用第二級毒品甲基安非他命之概括犯
意，自九十五年一月間某日起至九十五年三月十二日凌晨三時許
止，連續施用甲基安非他命多次，而論以連續施用第二級毒品罪
，判處有期徒刑七月，惟本件經警持搜索票於九十五年二月二十
五日六時四十八分，在被告苗栗縣頭份鎮○○街十二巷九號二樓
二Ａ居所，扣得甲基安非他命一包毛重○．八五公克，此有扣押
物品清單附偵查卷可稽，並為原判決事實所引用之起訴書所明載
，按甲基安非他命乃屬應強行沒收銷燬之物，原審應於裁判時附
隨於主刑而為宣告，乃原判決漏未將此部分之安非他命宣告沒收
，依上開說明，原判決自有判決不適用法則之違法。案經確定，
爰依刑事訴訟法第四百四十一條、第四百四十三條提起非常上訴
，以資糾正。」等語。
本院按判決不適用法則或適用不當者，為違背法令，刑事訴訟法
第三百七十八條定有明文。又毒品危害防制條例第十八條第一項
前段規定：查獲之第一、二級毒品及專供製造或施用第一、二級
毒品之器具，不論屬於犯人與否，均沒收銷燬之。此項規定為刑
法第三十八條關於沒收之特別規定，係採義務沒收銷燬主義，凡
查獲之第一、二級毒品及專供製造或施用第一、二級毒品之器具
，不論是否屬於犯人所有，苟不能證明業已滅失，均應依上述規
定宣告沒收銷燬之，法院並無自由裁量之權。本件原判決援用檢
察官起訴書所記載之犯罪事實及證據，認定被告甲○○於前案所
犯施用第一、二級毒品案件，經法院裁定觀察、勒戒執行完畢後
五年內，又基於施用第二級毒品安非他命之概括犯意，自民國九
十五年一月間某日起至同年三月十二日凌晨三時許止，連續施用
安非他命多次等情，而論以連續施用第二級毒品罪刑。惟查本件
警方於九十五年二月二十五日六時四十八分許，在苗栗縣頭份鎮
○○街十二巷九號二樓二Ａ被告之居所，除查扣被告所有之安非
他命吸食器一組外，並同時扣得被告所有之安非他命一包（毛重
○．八五公克），此有扣押物品清單、毒品照片，及苗栗縣警察
局頭份分局毒品初步鑑驗報告書附於偵查卷內可稽（見九十五年
度毒偵字第三四五號偵查卷第四十二頁、第四十七頁、第五十五
頁），並為原判決認定事實所引用之起訴書所載明。則原判決自
應依毒品危害防制條例第十八條第一項前段之規定，一併將上述
安非他命一包宣告沒收銷燬之，始屬合法。乃原審於判決被告施
用第二級毒品部分之罪刑（判處有期徒刑七月）時，僅諭知將扣
案之安非他命吸食器一組沒收，而漏未依上述規定將前揭扣案之
安非他命一包宣告沒收銷燬之，依上述規定及說明，自有判決不
適用法則之違背法令。案經確定，非常上訴意旨執以指摘，洵有
理由，惟原判決尚非不利於被告，爰僅由本院將原判決關於違背
法令部分（即上述依法應諭知沒收銷燬而未諭知沒收銷燬部分）
撤銷，以資糾正。又上述安非他命一包為違禁物，檢察官仍可依
刑法第四十條第二項之規定，聲請法院單獨宣告沒收，併此敘明
。
據上論結，應依刑事訴訟法第四百四十七條第一項第一款前段，
判決如主文。
中　　華　　民　　國　九十六　年　　六　　月　二十一　日
                      最高法院刑事第十二庭
                          審判長法官  池　啟　明
                                法官  王　居　財
                                法官  郭　毓　洲
                                法官  韓　金　秀
                                法官  黃　梅　月
      本件正本證明與原本無異
                                      書  記  官
中　　華　　民　　國　九十六　年　　六　　月　二十五　日
                                                      G
